【裁判字號】    97,簡上,35
【裁判日期】    971015
【裁判案由】    履行契約
【裁判全文】
臺灣屏東地方法院民事判決              97年度簡上字第35號
上  訴  人  甲○○
被 上 訴人  乙○○
上列當事人間請求履行契約事件，上訴人對於中華民國97年2 月
29日本院潮州簡易庭96年度潮簡字第544 號第一審判決提起上訴
，本院於97年10月1 日言詞辯論終結，判決如下：
    主      文
上訴駁回。
第二審訴訟費用由上訴人負擔。
    事實及理由
一、按關於請求給付金錢或其他代替物或有價證券之訴訟，其標
    的金額或價額在新台幣（下同）10萬元以下者，適用小額程
    序；法院認適用小額程序為不適當者，得依職權以裁定改用
    簡易程序，為民事訴訟法第436 條之8 第1 項、第2 項所明
    定。本件上訴人於原審起訴請求被上訴人給付7 萬元本息，
    其標的金額在10萬元以下，經原審諭知「調解不成立，改分
    簡字案」，應認原審係認本件適用小額程序為不適當，依職
    權以裁定改用簡易程序，則於上訴人對原審判決提起上訴後
    ，自應適用簡易訴訟之第二審程序審理，合先敘明。
二、上訴人於原審起訴主張：被上訴人因與其夫陳明屋負欠伊及
    訴外人陳玉鳳債務，經強制執行結果仍有超過217 萬元之債
    務未為清償，乃於民國95年9 月17日與伊及陳玉鳳確定債權
    債務金額，並達成協議簽訂切結書，約定於95年9 月18日對
    伊清償200 萬元及對陳玉鳳清償17萬元，合計217 萬元，惟
    嗣後被上訴人僅由其女林慧婷於95年9 月18日匯款210 萬元
    至陳玉鳳在屏東縣內埔地區農會所開設之帳戶，以致陳玉鳳
    雖受清償17萬元，但伊則僅獲償193 萬元，短少7 萬元，依
    兩造間所簽訂之上開切結書，伊自得請求被上訴人加計利息
    給付短付之7 萬元等情，並聲明：(一)被上訴人應給付上訴人
    7 萬元，及自95年9 月19日起至清償日止，按週年利率百分
    之6 計算之利息；(二)上訴人願供擔保請准宣告假執行。原審
    為上訴人全部敗訴之判決，上訴人不服，提起上訴，於本院
    聲明：(一)原判決廢棄。(二)被上訴人應給付上訴人7 萬元，及
    自95年9 月19日起至清償日止，按週年利率百分之6 計算之
    利息。
三、被上訴人則以：伊與伊夫陳明屋負欠上訴人及陳玉鳳之債務
    ，經伊於95年9 月17日與上訴人及陳玉鳳確定債權債務金額
    ，並簽訂切結書，約定應於95年9 月18日清償上訴人200 萬
    元、陳玉鳳17萬元，此後上訴人及陳玉鳳即不得再以任何方
    式請求。嗣因陳明屋告知伊女林慧婷、陳莉娟（同母異父）
    ，上訴人於本院91年度執字第17852 號民事執行事件，聲請
    查封、拍賣陳明屋之土地，已受清償67,784元，經林慧婷以
    電話向上訴人查詢果有其事，並經上訴人同意扣除7 萬元，
    林慧婷方於95年9 月18日匯款210 萬元至陳玉鳳之帳戶。是
    上訴人既同意扣除7 萬元，則伊於匯款210 萬元後，已完全
    履行上開切結書所定給付義務，上訴人再依該切結書請求伊
    加計利息給付7 萬元，自難謂有理由等語，資為抗辯，並於
    本院聲明：上訴駁回。
四、經查：上訴人與被上訴人及陳明屋於本院90年度訴字第631
    號請求清償借款事件成立和解，上訴人及陳明屋同意連帶給
    付上訴人190 萬元，及自90年11月1 日起至清償日止，按週
    年利率百分之6 計算之利息，上訴人並以該和解筆錄為執行
    名義，聲請本院以91年度執字第556 號查封、拍賣陳明屋之
    土地，惟執行並無結果，經發給債權憑證結案。嗣後上訴人
    又持上開債權憑證聲請本院以91年度執字第17852 號查封、
    拍賣陳明屋之土地及執行陳明屋對於屏東縣政府之薪資債權
    ，拍賣土地部分，上訴人獲償利息債權67,784元，尚欠本金
    190 萬元及自92年5 月9 日起之利息暨已核算之利息105,24
    6 元未獲清償，執行陳明屋之薪資債權部分，則在收取96,0
    60元後，於92年7 月10日改發移轉命令。又上訴人對被上訴
    人有50萬元本息之票據債權，陳玉鳳對被上訴人有20萬元本
    息之票據債權，各以本院89年度執字第5350號債權憑證（原
    執行名義為本院89年度票字第1553號民事裁定）、92年度票
    字第454 號民事裁定，聲請本院以91年度執字第19997 號及
    92年度執字第6342號併案執行上訴人對於屏東縣立隘寮國民
    小學之薪資債權，直至95年9 月16日上訴人退休，仍未完全
    獲得清償等情，經本院調各該民事執行卷宗查明屬實。
五、又被上訴人因上開債權債務，於95年9 月17日與上訴人及陳
    玉鳳簽訂切結書，載明：「關於屏東法院民執洪字第88執72
    43號函文，確定債權債務金額，乙方（指被上訴人）授權予
    代理人林慧婷、陳莉娟於民國95年9 月17號與甲方（指上訴
    人及陳玉鳳）協商如下：壹、乙方代理人應於民國95年9 月
    18日全額清償積欠甲方（甲○○金額為貳佰萬元整、陳玉鳳
    金額為壹拾柒萬元整）總數貳佰壹拾柒萬元整。貳、甲方應
    於確認收到款項後，撤銷所有乙方法院執行之任何命令。
    、承上，甲方亦於同時撤銷關於陳明屋先生之所有法院執行
    之任何命令及任何不動產之申請扣押。肆、全額債務清償後
    所有相關乙方之票據即刻失效，並不得依任何形式對乙方再
    提法院告訴。伍、甲方須附乙方陳明屋之法院債權證明。」
    此為被上訴人與上訴人及陳玉鳳間所成立之和解契約，且被
    上訴人已著由林慧婷於95年9 月18日匯款210 萬元至陳玉鳳
    在屏東縣內埔地區農會所開設之00000000000000號帳戶，由
    上訴人及陳玉鳳分別受清償193 萬元及17萬元之事實，為兩
    造所不爭執，並有切結書1 紙及活期存款存摺1 本附卷可稽
    ，亦堪信為實在。
六、兩造之爭點為：(一)本件因兩造簽訂切結書而成立之和解契約
    是否繼續有效？(二)倘上開和解契約繼續有效，上訴人是否得
    向被上訴人請求尚未給付之7萬元？茲分別論述如下：
(一)、按和解為當事人約定，互相讓步，以終止爭執或防止爭執發
    生之契約；和解有使當事人所拋棄之權利消滅及使當事人取
    得和解契約所訂明權利之效力，為民法第736 條、第737 條
    所明定。本件被上訴人、陳明屋與上訴人及陳玉鳳上開債權
    債務，經強制執行結果，因執行被上訴人及陳明屋之薪資債
    權部分，均據核發移轉命令，以致上訴人及陳玉鳳受清償後
    最終之債權額不明，惟不論上訴人、陳玉鳳最終之債權額是
    否高於200 萬元及17萬元，被上訴人與上訴人及陳玉鳳間既
    已達成和解，確定由被上訴人清償上訴人200 萬元、陳玉鳳
    17萬元以了結彼此間之債權債務關係，其和解自屬有效。又
    被上訴人在與上訴人簽訂切結書成立和解之後，並未授與林
    慧婷代理權以與上訴人合意變更和解契約之內容，且就變更
    和解契約之內容一節，被上訴人本人亦未與上訴人互相表示
    意思一致，為其所不爭執，則被上訴人徒以上訴人對林慧婷
    表示同意扣除7 萬元，並經林慧婷轉告其知悉，即謂兩造間
    之和解契約內容業已變更云云，應無可採。從而，兩造間因
    簽訂上開切結書而成立之和解契約仍繼續有效，且其內容亦
    無變更。
(二)、林慧婷於95年9 月18日匯款前，經陳明屋告知上訴人曾聲請
    查封、拍賣其土地獲償67,784元，乃以電話向上訴人查詢，
    經上訴人承認確有其事，並同意扣除7 萬元，且林慧婷在匯
    款前已將此事轉達被上訴人知悉之事實，業據證人陳莉娟於
    本院審理時具結證稱：「（問：第二天是你或你姐姐打電話
    給上訴人？）是我姐姐，當時我在我姐姐旁邊，我們當時準
    備要去匯款，我父親拿出一張法院的公文給我們看，說之前
    上訴人經法院拍賣我父親的土地，並且取償新台幣67,784元
    。（問：既然已經經過會算，為何還要再打電話給上訴人？
    ）因為會算的時候，上訴人並沒有提到這筆款項，所以我姐
    姐打電話給上訴人問他是否印象中已經有領取新台幣67,784
    元拍賣款，當時我姐姐也有告知該筆款項領取的時間及案號
    ，上訴人說他有領到，所以他在電話中同意我們扣除七萬元
    」等語綦詳，並經被上訴人於本院審理陳稱：「因為錢在林
    慧婷的帳戶，是我叫他們去匯款的。‧‧‧‧林慧婷在匯款
    之前打電話給上訴人說要扣除七萬元，上訴人有同意，林慧
    婷在匯款之前就告知我要少匯七萬元。」復據上訴人於本院
    審理時坦承：「‧‧‧‧被上訴人的女兒要匯款之前有打電
    話向我表示，我之前是否有拿到新台幣67,784元，我說有這
    筆錢，我有分配到，‧‧‧‧所以我才跟被上訴人的女兒說
    將切結書協議的金額扣除七萬元。」互核一致，自堪信為實
    在。按債權人向債務人表示免除其債務之意思者，債之關係
    消滅，民法第343 條定有明文。該條之立法理由並謂，債務
    免除之方法，各國之立法例，雖多以契約為據，然本法求實
    際上之便利，以債權人之單獨行為，即生債務免除之效力。
    可見債務免除在我國民法係採單獨行為說，則上訴人向林慧
    婷表示免除7 萬元債務，並經林慧婷轉達被上訴人時，即已
    生債務免除之效力，無待乎被上訴人之同意。就此，上訴人
    雖主張：伊在會算時已將92年領取之67,784元扣除，被上訴
    人之女於95年9 月18日打電話詢問伊有無收到67,784元分配
    款時，伊誤以為該款項係在91年執行時所領取，並誤認在兩
    造簽訂切結書時未將該款項扣除，遂向被上訴人之女表示將
    切結書協議之金額扣除7 萬元云云，惟意思表示之內容有錯
    誤，或表意人若知其事情即不為意思表示者，以其錯誤或不
    知事情，非由表意人自己之過失者為限，表意人固得將其意
    思表示撤銷之，但其撤銷權自意思表示後，經過1 年而消滅
    ，為民法第88條第1 項及第90條所明定，上訴人並未主張並
    舉證證明其於95年9 月18日免除被上訴人7 萬元債務後，已
    於1 年之除斥期間內，向被上訴人撤銷其錯誤之意思表示，
    則該免除被上訴人債務之意思表示仍不失其效力，上訴人自
    不得再向被上訴人請求給付該7 萬元。
七、綜上所述，被上訴人依兩造間成立之和解契約，應給付上訴
    人200 萬元，其中193 萬元業經被上訴人給付完畢，另7 萬
    元債務則已據上訴人免除，其彼此間債之關係已經消滅，上
    訴人再依該和解契約（切結書）請求被上訴人給付7 萬元並
    加計遲延利息，非有理由，應駁回之。原審因而為上訴人敗
    訴之判決，並駁回其假執行之聲請，經核並無不合。上訴意
    旨猶執陳詞指摘原判決不當，求予廢棄改判，為無理由，應
    予駁回。
八、據上論結，本件上訴為無理由，依民事訴訟法第436 條之1
    第3 項 、第449 條第1 項、第78條，判決如主文。
中    華    民    國    97    年    10    月    15    日
                  民事第一庭    審判長法  官  孫國禎
                                      法  官  潘  快
                                      法  官  春生
以上為正本，係照原本作成。
本判決不得上訴。
中    華    民    國    97    年    10    月    16    日
                                      書記官  魏慧夷


司法院資訊處製作；財團法人民間司法改革基金會備份。
